臺灣高等法院臺中分院刑事判決　　　　　　　　　九十年度上更(一)字第三一○號
　　上　訴　人
　　即　被　告　辛○○
　　選任辯護人　洪嘉鴻
　　選任辯護人　鄭晃奇
　　上　訴　人
　　即　被　告　乙○○
右上訴人因違反電信法等案件，不服臺灣台中地方法院八十七年度訴字第一五七五號
中華民國八十七年十一月二十七日第一審判決（起訴案號：臺灣台中地方法院檢察署
八十六年度偵字第二三七五三號），提起上訴，本院判決如左：
      主  文
原判決關於辛○○、乙○○部分均撤銷。
乙○○連續行使偽造私文書，足以生損害於他人，處有期徒刑伍月，如易科罰金，以
參佰元折算壹日。扣案之易利信二三○型行動電話壹個、行動電話天線壹支、行動電
話充電器及電池各貳個均沒收。
辛○○無罪。
      事  實
一、乙○○於民國（下同）八十五年八月十三日在台中市○○路一九三號向辛○○購
    買易利信二三○型行動電話並委託辛○○燒錄其母蘇美蓮申請之0000000
    00號行動電話之序號、內碼使用，嗣乙○○意圖自己不法之利益，與已成年之
    不詳姓名者基於偽造文書及製造電信器材供盜用他人電信設備通信之犯意聯絡，
    於八十六年八月間許在不詳處所，由乙○○以不詳代價委由該不詳姓名者將其非
    法取得之丁○○、丙○○、庚○○分別申請使用之000000000、000
    000000、000000000號行動電話之外碼及000000000號
    行動電話之序號、內碼燒錄於上開易利信二三○型行動電話上，足生損害於手機
    製造廠商及行動電話通信業者，乙○○取得燒錄完成之行動電話後，即基於行使
    偽造私文書及以無線方式盜用他人電信設備通信之概括犯意，自同年九月一日至
    同年十月間止連續盜用000000000號行動電話通訊，獲得免付話費之利
    益（確實數額不詳，嗣後被告賠償丁○○一萬元），足生損害於丁○○及中華電
    信股份有限公司對於電信管理之正確性，乙○○並於同年間在跳蚤巿場雜誌上刊
    登「王八手機、二萬元、易利信手機二三○型，內有五組號對換，可自己燒碼，
    附三個電波，二個加長天線、充電機、車充和十幾組內外碼，供你自己燒碼用。
    阿文○五九─四○七四一七＃一一」之廣告欲銷售上開行動電話，嗣於八十六年
    十一月十三日中午十二時三十分許，電信警察楊啟炫根據上開跳蚤巿場雜誌所刊
    登廣告，假裝顧客聯絡乙○○至台中市○○路台中國小前交易，而當場扣得乙○○所有之易利信二三○型行動電話（乙○○本身之000000000號行動電
    話之序號、內碼已消除）一個、行動電話天線一支、充電器二個（含車上型一個
   ）、行動電話電池二個。
二、案經台中市警察局第三分局報請臺灣臺中地方法院檢察署檢察官偵查起訴。
      理  由
甲、被告乙○○部分：
一、訊據上訴人即被告乙○○雖坦承有以扣案行動電話內燒錄之號碼盜撥他人電話通
    訊之情事，惟矢口否認有燒錄盜拷，辯稱：當時向辛○○買全新的手機，有請他
    幫我將000000000號這號碼燒錄在新的手機上，不知道手機上有其它號
    碼，是手機壞掉拿到對面的通訊行，老闆跟我說我手機上有其它三組號碼，我照
    著老闆的號碼試撥確實可以撥出去，因為跳蚤市場的雜誌上有人登王八機，我看
    是一樣的廠牌，我想賣掉就照著這樣刊登，我要賣之前有拿給對面的全虹通訊行
    把自己手機號碼消掉云云，惟查被告於偵查及本院調查中供稱：八十五年八月間
    以二萬多元向辛○○買扣案之易利信二三○型手機，有請辛○○幫我將母親申請
    使用之000000000號行動電話之序號內碼燒錄在新的手機上，之後就使
    用這個號碼等語，核與辛○○於偵查、審理中所述相符，有筆錄在卷可參，次查
    證人即中華電信股份有限公司職員戊○○於本院調查時證述：燒錄電話一定要用
    燒錄機才可以，其他沒有辦法，在燒錄時必須要燒錄手機的內碼再輸入我們電信
    局的資料庫內，那支手機才可以使用，而且內碼一次只能燒錄壹組，外碼依不同
    廠品可以輸入不同的號碼，可以用手輸入等語（詳本院更一卷第四十三頁），另
    台灣易利信股份有限公司九十年十月十七日ＥＲＴ／Ｂ／Ｔ－０１：００１３號
    函稱八十五年八月間易利信二三○型行動電話當時之價格為新台幣一萬二千元，
    此型電話可存入五組外碼而毋須使用燒錄機，可以手動方式輸入外碼，內碼為生
    產製造流程時所產生之不可變動碼，一支行動電話僅能輸入一組內碼使用（詳本
    院更一卷第九十三頁），再查扣案之行動電話經本院送請電信警察隊鑑測結果，
    發現其內部確燒錄有中華電信股份有限公司000000000、000000
    000、000000000等三組行動電話門號，有電信警察隊任務編組電警
    刑九十字第○○二四二九號函在卷可考（詳本院更一卷第五十三頁），雖該三組
    門號經於九十年九月十一日當場試撥，均已無法撥接使用，然證人戊○○於原審
    審理時當庭測試扣案行動電話，其中000000000號碼可以外撥，試打一
    一七可以打出去（詳原審卷第三十六頁），證人戊○○於本院調查時證述：我在
    法庭作證時，有看到手機上面確實有三組號碼，但是試撥時只有壹組號碼可以撥
    出去等語，且證人即000000000號行動電話之使用人丁○○於警訊、原
    審及本院調查中證述：000000000號行動電話於八十六年九月至十月間
    有被盜打之情事（詳偵查卷第十六頁、原審卷第七十頁、本院更一卷第六十六頁
    ），並有證人丁○○檢送中華電信股份有限公司北台中營運處出具之00000
    0000號行動電話八十六年九月至同年十月間之話費清單及被告賠償證人丁○○被盜打之電話費之和解書在卷可按，八十六年九月之話費清單上確有被告以0
    00000000號行動電話撥至家中之000000000號電話之紀錄，又
    攔截他人行動電話內碼及燒錄於行動電話上須有器具及技術，本件並未查獲被告
    持有偵碼器及燒錄器，扣案行動電話內燒錄之000000000號序號、內碼
    顯係被告委由不詳姓名者所燒錄使用，此外並有易利信二三○型行動電話一個、
    行動電話天線一支、充電器、車上型充電器各一個、行動電話電池二個扣案可資
    佐證，本件事證已臻明確，被告所辯顯係脫卸之詞，不足採信，其犯行應堪認定
    。另被告於警訊中所稱曾於八十五年八、九月間盜打000000000號電話
    至家中，約三、四次，此與上述被告於八十五年八月十三日向辛○○購買扣案行
    動電話並委託其燒錄原使用之000000000號碼及行動電話一次僅能燒拷
    一組內碼使用不符，亦乏證據證明，此部分自白尚難採信，併予敘明。
二、按行動電話手機之電子序號、內碼，係手機製造廠商及行動電話通信業者方有權
    （或授權他人）製作，將之輸錄於行動電話手機之電腦電磁紀錄內，供行動電話
    通信業者之電腦網路交換控制中心比對查核，以決定是否准許該手機使用者通信
    之用，合於永續狀態中表示一定用意證明之刑法文書概念，屬刑法第二百二十條
    第二項、第二百十條之準私文書，又被告行為後電信法第五十六條第一項、第二
    項業於八十八年十一月三日修正公布，同月五日生效，比較修正前後法律規定之
    刑度，以修正前之規定較有利於被告，依刑法第二條第一項但書規定，應適用有
    利於被告之修正前法律處斷，核被告與不詳姓名之成年人共同燒錄盜拷他人行動
    電話之序號、內碼等於扣案易利信二三○型行動電話手機內，係犯刑法第二百二
    十條第二項、第二百十條之偽造準私文書罪及修正前電信法第五十六條第二項之
    製造電信器材，供自己盜用他人電信設備通信罪，被告與該不詳姓名者間就上開
    二罪有犯意聯絡及行為分擔，為共同正犯，被告等一個燒錄盜拷行為，同時侵害
    手機製造廠商及行動電話通信業者之法益及犯刑法第二百二十條第二項、第二百
    十條之偽造準私文書罪與修正前電信法第五十六條第二項之製造電信器材，供自
    己盜用他人電信設備通信罪，均為想像競合犯，從一重之刑法偽造準私文書罪處
    斷，又被告乙○○嗣後以該盜拷之行動電話盜打，係觸犯刑法第二百十六條、第
    二百二十條第二項、第二百十條之行使偽造準私文書罪及修正前電信法第五十六
    條第一項之意圖為自己不法之利益，以無線方式盜用他人電信設備通信罪，偽造
    準私文書及製造之低度行為為行使、盜用之高度行為所吸收，均不另論科，被告
    先後連續盜打，所為時間緊接，犯構成要件相同之罪，顯係基於概括犯意，均為
    連續犯，各依刑法第五十六條之規定論以一罪，並加重其刑，又被告係一行為同
    時觸犯刑法行使偽造準私文書罪及修正前電信法第五十六條第一項之罪，為想像
    競合犯，從一重之行使偽造準私文書罪處斷，公訴人認被告係犯電信法第五十六
    條第二項之罪，起訴法條尚有未洽，應予變更，另偽造準私文書部分與起訴之電
    信法第五十六條第二項之罪間有裁判上一罪之關係，盜打行使偽造準私文書部分
    係偽造準私文書之高度行為，具有高低度吸收之實質上一罪之關係，為起訴效力
    所及，本院自得一併審理，併予敘明。原審就被告乙○○論罪科刑，固非無見，
    惟查原審認被告另有燒錄盜拷000000000、000000000、00
    0000000號行動電話之內碼、序號，認被告係犯電信法第五十六條第二項
    之罪，尚有未合，被告乙○○上訴否認有燒錄盜拷行為，雖無理由，然原審此部
    分判決既有如上未當之處，應由本院將其撤銷改判。爰審酌被告犯罪之動機、目
    的係在圖免付話費之利益，先託不詳姓名者燒錄盜拷他人行動電話之序號、內碼
    於自己所有扣案之行動電話內再連續盜打及所生損害暨犯罪後業已賠償丁○○一
    萬元之態度等一切情狀，量處如主文第二項所示之刑，並依修正後刑法第四十一
    條第一項前段規定，諭知易科罰金之折算標準（按被告行為後第四十一條業於九
    十年一月四日修正，同月日公布，十二日生效，比較新舊法律規定，以新法規定
    有利於被告依刑法第二條第一項前段應適用有利於行為人之裁判時法律)，扣案
    之易利信二三０型行動電話壹個、行動電話天線壹支、行動電話充電器及電池各
    貳個均依修正前電信法第六十條規定宣告沒收。
三、公訴意旨另以被告乙○○另尚有盜拷000000000、000000000
    、0000000000號行動電話號碼，認被告另犯有電信法第五十六條第二
    項之罪嫌云云，惟查000000000號行動電話之使用人丙○○於警訊中證
    述：伊不清楚話費是否有異常增多之情形，要查資料才知道，曾接獲不詳人士打
    此電話進來，有二、三次等語（詳偵查卷第十七頁），於原審審理中證述：八十
  五年八月至八十六年九月間不知道電話有無被盜打，但有人打電話進來不是找我
    ，．．．至於電話費對我來講並無增加之感覺等語（詳原審卷第九十二頁），證
    人即000000000號行動電話使用人庚○○於警訊證述：電話費是用轉帳
    ，一時之間不知道是否有異常，曾接過不詳人士打電話進來要找不認識的人等語
    （詳偵查卷第十八頁)，於本院調查中證述：我自己並未發現使用之00000
    0000號行動電話有被盜用之情事，是警察告訴我的，我雖有接到不熟悉的人
    打的電話，因為電話費沒有明顯增加，所以沒有去查等語（詳本院上更一字第三
    一○號卷第七十二頁），據證人丙○○、庚○○上開證述尚難證明000000
    000、0000000000號行動電話有被盜拷使用之情事，又經本院囑託
    電信警察隊鑑驗扣案行動電話並未發現其內有000000000號行動電話門
    號，詳如上述，另該三支行動電話之通聯紀錄已逾保存期限，此外且查無其他積
    極證據足認被告有盜拷上開行動電話之情事，因此部分與右開判罪部分有裁判上
    一罪之關係，爰不另為無罪之諭知。
乙、被告辛○○部分：
　　公訴意旨略以：被告辛○○係通天霸通訊科技有限公司設於台中市○○路一九三
    號之店長，於八十五年八月間，與乙○○基於犯意聯絡，由乙○○委請辛○○以
    燒錄器在乙○○提供之000000000號易利信二三○型行動電話手機內盜
    拷他人行動電話號碼000000000、000000000、000000
    000、000000000號計四組，因認被告犯有電信法第五十六條第二項
    之罪嫌云云。按犯罪事實應依證據認定之，無證據不得推定其犯罪事實，刑事訴
    訟法第一百五十四條定有明文。本件公訴人認被告犯罪不外以被告乙○○於警訊
    供述：被查獲的○九○行動電話是向台中市○○路附近通天霸通訊公司的盧先生
    以新台幣二萬五千元買的，是盧先生盜拷後賣我，盧先生有問我要不要號碼，每
    組號碼五百元，賣我的話機裡共有四組盜拷號碼，我向他買時親眼見到他操作燒
    錄器等語及該行動電話扣案為據，訊據被告辛○○堅決否認犯上開罪行，辯稱：
    是乙○○原來的手機壞了，到伊店裡買一支易利信二三○型行動電話，委託伊將
    其母使用之000000000號碼燒錄在這支電話上，並未燒錄其他號碼，乙○○曾問伊手機的功能，如何能按外碼進去，伊告訴他可以鍵入任何號碼進去，
    但沒有辦法使用，他委託燒錄時有出具委託書，他被查獲時離伊幫他燒錄已經一
    年多了，與伊無關等語，經查與被告乙○○於偵查及原審所供稱：到通天霸公司
    向辛○○購買手機並請他燒拷000000000號碼，該手機可記憶四組功能
    等語相符，被告乙○○於本院調查時仍供稱：當時向辛○○買全新的手機，有請
    他幫我將000000000號這號碼燒錄在新的手機上，並不知道手機上有其
    它號碼，使用的行動電話號碼就是000000000號，嗣後送去全虹通訊行
    修，發現裡面有其他號碼，老闆告訴我如何操作就可以用別的號碼撥接，我手機
    上的問題會問辛○○，我是問他外碼如何燒進去的，被警察抓到時，手機上有四
    組號碼，警察問我號碼如何來的，我說我買來時就在裡面了，我說我拿我母親原
    來手機的號碼給他拷，警察問我以多少錢買受，我說二萬多元，警察問我詳細數
    目，我記得當時還有買其他東西總共二萬五千元，警察問我有無再回去辛○○那
    裡修理，我說有修過二、三次，並沒有問我有關全虹的事等語相符，又被告於原
    審所提附卷由蘇美蓮出具委託被告燒拷000000000號電話門號電子序號
    ９ＤＯ７Ｄ８２９之授權證明書上乙○○之簽署確係被告乙○○所簽，亦有被告
    乙○○之證述在卷可憑，次查證人即中華電信股份有限公司職員戊○○於本院調
    查時證述：燒烤電話一定要用燒錄機才可以燒烤，其他沒有辦法，在燒錄時必須
    要燒錄手機的內碼再輸入我們電信局的資料庫內，那支手機才可以使用，而且內
    碼一次只能燒錄壹組，外碼依不同廠品可以輸入不同的號碼，可以用手輸入，本
    件不是我查獲的，我是在庭上作證時，有看到手機上面確實有三組號碼，但是試
    撥時只有壹組號碼可以撥出去等語，另卷附台灣易利信股份有限公司九十年十月
    十七日ＥＲＴ／Ｂ／Ｔ－０１：００１３號函稱八十五年八月間易利信二三○型
    行動電話當時之價格為新台幣一萬二千元，此型電話可存入五組外碼而毋須使用
    燒錄機，可以手動方式輸入外碼，內碼為生產製造流程時所產生之不可變動碼，
    一支行動電話僅能輸入一組內碼使用，均如上述，被告辛○○既受託將蘇美蓮所
    使用之000000000號電話門號，電子序號９ＤＯ７Ｄ８２９燒錄在被告
    乙○○所買之易利信二三○型行動電話上，焉能再燒錄其他內碼於其上，且00
    0000000號行動電話確使用至九十年二月二十六日才退租，有中華電信股
    份有限公司南台中營運處函在卷可考（詳本院更一卷第一二四頁），再查證人即
    處理警員楊啟炫於原審證稱：當初至被告辛○○店裡並未搜獲偵碼器（即攔截器
    ，可攔截內碼)等語（詳原審卷第九十六頁)，且警員於被告辛○○店內同時查獲
    證人己○○申請使用為不詳姓名者盜拷後遺失而被陸立宇（業已判決確定）拾獲
    之000000000號行動電話一具，該行動話確係陸立宇拾獲後委託通天霸
    通訊科技有限公司職員賴韋丞將其（陸立宇）之前向中華電信股份有限公司申請
    之門號燒錄其上，有證人陸立宇、賴韋丞於警訊、偵查中之證述及中華電信股份
    有限公司函在偵查卷可參（詳偵查卷第四十三、四十九頁），設被告有偵碼器儘
    可攔截另一內碼替證人陸立宇燒錄，末查被告乙○○供稱因將出賣扣案行動電話
    所以委託全虹通訊行（乙○○稱業已遷移負責人姓名、住址均不詳）將電話內自
    己之號碼消除，扣案行動電話內確僅有000000000、00000000
    0、000000000號三組號碼，有上述電信警察隊任務編組電警刑九十字
    第○○二四二九號函在卷可考，堪認能燒錄、清除他人行動電話內碼者非僅被告
    一人，況被告乙○○於八十五年八月十三日即向被告辛○○購買易利信二三○型
    行動電話並委託燒錄000000000號碼後迄八十六年九月間始發現有盜撥
    之情事，綜上所述，尚難以被告乙○○於警訊所稱與客觀事實不合之證詞即認被
    告犯前開罪行，此外且查無其他積極證據足認被告犯罪，原審未予詳查遽為被告
    科刑之諭知，尚有未洽，被告辛○○上訴否認犯罪即有理由，應由本院將原審此
    部分判決撤銷另為被告無罪之諭知。
丙、據上論斷，應依刑事訴訟法第三百六十九條第一項前段、第三百六十四條、第三
    百條、第二百九十九條第一項前段、第三百零一條第一項、修正前電信法第五十
    六條第一項、第六十條、刑法第二條第一項、第十一條前段、第五十六條、第二
    百十六條、第二百十條、第二百二十條第二項、第五十五條、第四十一條第一項
    前段、罰金罰鍰提高標準條例第二條，判決如主文。
    本案經檢察官甲○○到庭執行職務。
中      華      民      國      九十一      年    一    月    二十九    日
                                   臺灣高等法院臺中分院刑事第九庭
                                         審判長法  官　陳  筱  珮
                                               法　官　吳　重　政
                                               法　官  康  應  龍
右正本證明與原本無異。
如不服本判決應於收受送達後十日內向本院提出上訴書狀，其未敘述上訴之理由者並
得於提起上訴後十日內向本院補提理由書（均須按他造當事人之人數附繕本）。
                                               書記官  黃  薰  慧
中      華      民      國　  九十一     年      二       月     四     日
                                                                        Ｆ
